【裁判字號】    98,訴,358
【裁判日期】    981105
【裁判案由】    請求返還定金
【裁判全文】
臺灣屏東地方法院民事判決               98年度訴字第358號
原      告  丙○○○
訴訟代理人  丁○○
被      告  乙○○
上列當事人間請求返還定金事件，本院於民國98年10月22日言詞
辯論終結，判決如下：
    主  文
原告之訴及假執行聲請均駁回。
訴訟費用由原告負擔。
    事實及理由
一、原告主張：
  (一)坐落屏東縣屏東市○○段957-1 地號土地及位於其上同段17
    19建號房屋即門牌號碼：屏東縣屏東市○○街9 號（下簡稱
    系爭房地）原為原告之子即訴外人賴登凱所有，因賴登凱積
    欠債務而遭法院查封拍賣，並由被告拍定取得系爭房地所有
    權。系爭房地點交前乃原告居住使用，於民國97年2 月1日
    進行點交程序時，兩造再次協商買賣事宜，並於同3月19 日
    簽立買賣契約，約定由原告以新台幣（下同）430 萬元之價
    金向被告購買系爭房地，原告並已支付訂金80萬元，惟因貸
    款程序無法順利貸得350 萬元尾款，以致無法支付尾款，兩
    造乃於97年11月17日本院民事執行處再次到場執行時，達成
    協議，同意原告夫妻於兩星期內自動搬遷完畢後，被告退還
    原告訂金53萬元並解除買賣契約。詎原告夫妻依約搬遷完畢
    ，通知被告前來付款，並當場交還房屋鑰匙，被告竟然反悔
    拒不前來，原告不得已繼續持有系爭房屋鑰匙，被告卻反向
    原告提出遷讓房屋之訴，原告從無拒絕搬遷，亦早已搬遷完
    畢，只要被告依約返還53萬元訂金，原告即刻交付鑰匙，因
    被告拒絕依協議履行，原告乃依97年11月17日之協議內容而
    提起本訴，並於本院聲明：1.被告應給付原告53萬元，及自
    起訴狀繕本送達之翌日即98年8 月8 日起起至清償日止，按
    年息5 ％計算之利息。2.原告願供擔保，請准宣告假執行。
  (二)對被告抗辯之陳述：
    其已依約搬遷完畢，至於在本院前案98年訴字第167 號遷讓
    房屋審理中所陳述剩餘10分之1 未搬遷是指不要之物品而言
    ，且搬遷完畢後並有寄存證信函通知被告。
二、被告則以：
    系爭房地由伊拍定取得，97年2 月1 日雙方協議由原告買回
    系爭房地，惟因原告無法繳納尾款，雙方協議由原告之夫丁
    ○○於二星期內即應於97年12月5 日前自動搬遷完畢，並由
    伊返還原告訂金53萬元及解除買賣契約。惟原告沒有依約自
    動搬遷完畢，直到伊向本院聲請第二次強制執行時，由本院
    以98司執字第19649 號遷讓房屋事件受理才搬走，原告既未
    依約履行，則其請求返還訂金53萬元依約應無理由等語置辯
    ，並於本院聲明：如判決主文所示。
三、下列事項為兩造所不爭執，並有本院不動產權利移轉證書、
    不動產買賣契約書、本院民事執行處97年11月17日執行筆錄
    在卷可稽（見本院卷第4 至8 頁）。
  (一)坐落屏東縣屏東市○○段957-1 地號土地及位於其上同段17
    19建號房屋即門牌號碼：屏東縣屏東市○○街9 號之系爭房
    地原為原告之子賴登凱所有，因遭法院查封拍賣，由被告拍
    定取得系爭房地所有權。
  (二)兩造關於系爭房地於97年2 月1 日進行點交程序時，再次協
    商並於同3 月19日簽立買賣契約，約定由原告以430 萬元之
    價金向被告購買系爭房地，原告並已支付訂金80萬元。
  (三)因原告無法順利貸得350 萬元尾款，以致無法支付尾款，兩
    造乃於97年11月17日本院民事執行處再次到場執行時，達成
    協議如下：「同意第三人即原告之夫應於兩星期內自動搬遷
    完畢後，被告退還原告訂金53萬元並解除買賣契約」。
四、本件主要爭點為原告有無依約於97年11月17日協議後2 週內
    自動搬遷遷完畢？原告請求返還訂金53萬元有無理由？
  (一)按因契約互負債務者，於他方當事人未為對待給付前，得拒
    絕自己之給付。但自己有先為給付之義務者，不在此限。民
    法第264 條第1 項定有明文。經查，兩造原簽訂不動產買賣
    契約書第13條已之約定，「…乙方違反本契約各條之一者，
    甲方得沒收乙方既付之全部金額，雙方絕無異議。」，有該
    不動產買賣契約書可憑，而原告亦已自認未依約履行交付系
    爭房地之尾款，故被告依據兩造上開不動產買賣契約之約定
    ，本得全額沒收原告業已給付之訂金而無返還之義務。而兩
    造復於97年11月17日成立新的協議，約定若原告之夫於該約
    協議日後2 星期內搬遷完畢，被告同意返還訂金中之53萬元
    及解除買賣契約等情，為兩造所不爭執，是依此約定若原告
    於97年11月底前搬遷，被告有給付53萬元的義務，惟原告之
    夫於前案即本院98年度訴字第167 號遷讓房屋事件中，業已
    到庭陳述原告沒有占用，是伊要搬走，房屋內尚有十分之一
    之物品為伊所有等語在卷（見該卷第22頁），此經本院調閱
    前開民事卷審閱無誤，原告於本院審理中抗辯改稱：該次筆
    錄所陳述之物品為不要之物云云，應係為規避責任之詞而吳
    無足採。至原告所舉證人甲○○到庭證述：是原告訴代打電
    話要伊移動冷氣，他家在中正路的北勢頭，約是去年接近元
    旦過年的時候去拆除二、三台冷氣的，當時伊還載走一些東
    西。工作時間約僅一、二小時，當時尚有載走洗衣機、茶壺
    、終端機等，小項物品是原告訴代自己放進去的，大項的是
    伊搬的，開得車是小貨車，只載一車，是要拆除冷氣，順便
    幫忙的，伊不是專門幫原告搬家的等語在卷（見本院卷第36
    至37頁），核證人甲○○之證述亦僅足以認定原告確實有搬
    遷之舉，但僅憑其證述，尚無法認定原告確有依約在97年11
    月17日協議之後2 週內即搬遷完畢。原告既未依約定時間搬
    遷完畢，則其依約有先為給付的義務而未依約完成，自不得
    據此為返還定金之請求。
  (二)綜上所述，原告既未依約完成協議之搬遷義務，依約即無返
    還定金之請求權利，從而原告依據兩造97年11月17日之協議
    訴請被告返還定金53萬元，於法無據，為無理由，應予駁回
    ；原告之訴既經駁回，其假執行之聲請亦失所依附，應併予
    駁回之。
五、本件事證已臻明確，兩造其餘主張、陳述及立證方法，經核
    於判決不生影響，爰不逐一論列，附此敘明。
據上論結：本件原告之訴為無理由，並依民事訴訟法第78條判決
如主文。
中    華    民    國    98    年    11    月    5     日
                  民事第一庭    法  官  潘快
正本係照原本作成。
如對判決上訴，須於判決送達後廿日內向本院提出上訴狀，其未
表明上訴理由者，應於提出上訴後二十日內向本院補提理由書狀
（均須按他造當事人之人數附繕本）。
                                書記官  黃麗燕
中    華    民    國    98    年    11    月    5     日


司法院資訊處製作；財團法人民間司法改革基金會備份。
